【裁判字號】    99,易,1474
【裁判日期】    990831
【裁判案由】    詐欺
【裁判全文】
臺灣高雄地方法院刑事判決              99年度易字第1474號
公  訴  人  臺灣高雄地方法院檢察署檢察官
被      告  丙○○
            甲○○
上列被告因詐欺案件，經檢察官提起公訴（99年度偵字第2538、
15417 號），被告於本院準備程序中為有罪陳述，經合議庭裁定
由受命法官依簡式審判程序獨任審理，本院判決如下：
    主  文
丙○○幫助犯詐欺取財罪，處有期徒刑貳月，如易科罰金，以新
臺幣壹仟元折算壹日。
甲○○幫助犯詐欺取財罪，處有期徒刑貳月，如易科罰金，以新
臺幣壹仟元折算壹日。
    事  實
一、丙○○可預見提供個人金融帳戶予他人使用，可能幫助他人
    遂行詐欺取財之犯罪目的，竟仍以縱有人以其金融帳戶實施
    詐欺取財犯行，亦不違背其本意之幫助犯意，而於民國98年
    10月8 日至同年月11日間之某日，在不詳地點，將其所有之
    合作金庫商業銀行（下稱合作金庫）埔墘分行帳號00000000
    00000 號及玉山商業銀行（下稱玉山銀行）土城分行帳號00
    00000000000 號帳戶存摺、提款卡及密碼，提供予姓名年籍
    不詳之人，而容任其所屬之詐騙集團成員使用上開帳戶遂行
    犯罪。嗣該詐騙集團成員取得上開帳戶資料後，即共同基於
    意圖為自己不法所有之犯意聯絡，於98年10月11日，分別撥
    打電話予附表所示之乙○○、丁○○、己○○、戊○○等人
    ，佯稱：網路購物帳款誤設為分期付款云云，致乙○○、丁○○、己○○、戊○○等人不疑有他，而依詐欺集團成員指
    示操作自動櫃員機，分別於附表所示之時間，轉帳如附表所
    示之金額至丙○○上開帳戶內，旋遭詐騙集團成員提領一空
    。嗣因乙○○等人始終未收得物品，始悉受騙。
二、甲○○可預見提供個人金融帳戶予他人使用，可能幫助他人
    遂行詐欺取財之犯罪目的，竟仍以縱有人以其金融帳戶實施
    詐欺取財犯行，亦不違背其本意之幫助犯意，而於98年10月
    9 日某時許，在高雄市○○區○○路與建國路口麥當勞速食
    店前，將其所有之聯邦商業銀行（下稱聯邦銀行）鳳山分行
    帳號000000000000號及板信商業銀行（下稱板信銀行）前鎮
    分行帳號00000000000000號帳戶之提款卡及密碼，提供予姓
    名年籍不詳自稱「蔡經理」之成年男子，而容任其所屬之詐
    騙集團成員使用上開帳戶遂行犯罪。嗣該詐騙集團成員取得
    上開帳戶資料後，即共同基於意圖為自己不法所有之犯意聯
    絡，於98年10月11日，分別撥打電話予附表所示之己○○、
    戊○○，佯稱：購物帳款誤設為分期付款云云，致己○○、
    戊○○不疑有他，而依詐騙集團成員指示操作自動櫃員機，
    分別於附表所示之時間，轉帳如附表所示之金額至甲○○上
    開帳戶內，旋遭詐騙集團成員提領一空。嗣因己○○、戊○○發覺受騙，報警始循線查獲。
三、案經己○○訴由高雄市政府警察局苓雅分局移送偵辦、丁○○訴由臺北縣政府警察局土城分局移送臺灣板橋地方法院檢
    察署呈請臺灣高等法院檢察署檢察長核轉臺灣高雄地方法院
    檢察署檢察官偵查起訴。
    理  由
一、本件被告丙○○、甲○○所犯均係死刑、無期徒刑、最輕本
    刑為3 年以上有期徒刑以外之罪，其等於準備程序中均就被
    訴事實為有罪之陳述，經法官告知簡式審判程序之旨，並聽
    取公訴人及被告之意見後，認為適宜由受命法官獨任進行簡
    式審判程序，依刑事訴訟法第273 條之1 第1 項規定，裁定
    由受命法官獨任進行審判程序，合先敘明。
二、上開事實，均據被告丙○○、甲○○於本院行準備程序及審
    理時坦承不諱（見本院易字卷第18、22、23、30、16頁），
    核與被害人乙○○、丁○○、己○○、戊○○於警詢時指訴
    渠等遭詐騙之情事相符（見警卷第8 至15頁，板橋地檢署偵
    卷第18、19、30、31頁），並有合作金庫商業銀行埔墘分行
    98年11月19日合金埔墘字第0980004384號函及玉山銀行土城
    分行98年11月2 日玉山土城字第0981027001號函送丙○○上
    開帳戶之開戶暨交易明細資料各1 份、聯邦商業銀行鳳山分
    行98年11月12日（98）聯鳳山字第0216號函及板信商業銀行
    集中作業中心98年11月16日板信集中字第0987472160號函送
    甲○○上開帳戶之開戶暨交易明細資料各1 份、被害人乙○○、甲○○、己○○、戊○○提出之自動櫃員機交易明細表
    等件在卷可證（見警卷第21至35、62、80頁，板橋地檢署偵
    卷第20、35頁），足認被告2 人之自白均與事實相符。按金
    融帳戶為個人之理財工具，而金融存款帳戶，攸關存戶個人
    財產權益之保障，專屬性甚高，衡諸常理，若非與本人有密
    切關係，不可能提供其個人或友人之帳戶供他人使用，又參
    以坊間報章雜誌及其他新聞媒體，對於以簡訊通知中獎或其
    他類似之不法犯罪集團，經常利用大量收購之他人存款帳戶
    ，以隱匿其等詐欺取財犯罪之不法行徑，規避執法人員之查
    緝，並掩飾、確保因自己犯罪所得之財物，類此在社會上層
    出不窮之案件，亦多所報導及再三披露，則依一般人之社會
    生活經驗，苟見他人不自己申請開立帳戶而蒐集不特定人之
    帳戶使用，衡情應可預見收集之帳戶乃係被利用為與財產有
    關之犯罪工具，益足見被告2 人係在可預見其等將上開帳戶
    提供不相識之人使用，可能會幫助犯罪集團作為不法收取他
    人款項之用及掩飾或隱匿重大犯罪所得財物之情況下，仍基
    於幫助詐欺之不確定故意提供該等帳戶資料予他人使用之情
    至明。是本案被告2 人幫助詐欺犯行事證明確，堪以認定，
    應依法論科。
三、按刑法上之幫助犯，係對於犯罪與正犯有共同之認識，而以
    幫助之意思，對於正犯資以助力，而未參與實施犯罪之行為
    者而言（最高法院75年度臺上字第1509號、84年度臺上字第
    5998號、88年度臺上字第1270號判決參照）。是以，如未參
    與實施犯罪構成要件之行為，且係出於幫助之意思提供助力
    ，即屬幫助犯，而非共同正犯。查本件被告丙○○、甲○○
    分別提供其等金融機構帳戶予他人使用，使他人得基於詐欺
    取財之犯意，向被害人施用詐術，致使被害人陷於錯誤而交
    付款項，以遂行詐欺取財之犯行，然被告2 人單純提供其金
    融機構帳戶予他人使用之行為，並不等同於向被害人施以欺
    罔之詐術行為，此外，復無其他證據證明被告2 人有參與詐
    欺取財犯行之構成要件行為，是被告2 人提供其金融機構帳
    戶予他人使用之行為，係對於他人遂行詐欺取財之犯行資以
    助力。核其等所為，分別係犯刑法第339 條第1 項詐欺罪之
    幫助犯，並均依刑法第30條第2 項之規定，按正犯之刑減輕
    之。又被告丙○○、甲○○2 人係分別以1 幫助詐欺取財行
    為，使詐欺集團成員得以分別詐騙乙○○、甲○○、己○○
    、戊○○等人，致其等陷於錯誤，因而交付財物，其中被害
    人雖有數名，惟被告2 人提供上開帳戶之行為均僅有單一，
    應各論以1 個幫助詐欺取財之行為；至於詐欺集團成員分別
    向不同人行騙，正犯之罪數並不影響被告行為之罪數，被告
    2 人之行為仍應各自認定僅有1 個幫助詐欺取財之行為。爰
    審酌被告丙○○、甲○○2 人分別提供金融機構帳戶予他人
    使用，不僅造成執法機關不易查緝犯罪行為人，助長經濟犯
    罪風氣，更造成被害人求償上之困難，固有不該，惟念及被
    告2 人均未曾受有期徒刑以上刑之宣告之犯罪前科紀錄，有
    臺灣高等法院被告前案紀錄表2 份在卷可佐，素行尚可，其
    等於犯後又均坦承犯行，確有反省之意，足徵態度良好，且
    無證據足認其等有實際參與詐欺取財之犯行，可責性較低等
    一切情狀，分別量處如主文所示之刑，並各諭知以1,000 元
    折算1 日為易科罰金之折算標準。
據上論斷，應依刑事訴訟法第273 條之1 、第299 條第1 項前段
，刑法第2 條第1 項前段、第339 條第1 項，第30條第2 項、第
41條第1 項前段，刑法施行法第1條之1，判決如主文。
本案經檢察官廖偉程到庭執行職務。
中    華    民    國    99    年    8     月    31    日
                    刑事第四庭  法  官  葉文博
以上正本證明與原本無異。
如不服本判決應於收受本判決後10日內向本院提出上訴書狀，並
應敘述具體理由，如未敘述上訴理由者，應於上訴期間屆滿後20
日內補提理由書狀於本院（均須按他造當事人之人數附繕本）「
切勿逕送上級法院」。
中    華    民    國    99    年    8     月    31    日
                                書記官  李柏親
附錄本判決論罪之法條：
刑法第30條
幫助他人實行犯罪行為者，為幫助犯。雖他人不知幫助之情者，
亦同。
幫助犯之處罰，得按正犯之刑減輕之。
刑法第339條
意圖為自己或第三人不法之所有，以詐術使人將本人或第三人之
物交付者，處5 年以下有期徒刑、拘役或科或併科1 千元以下罰
金。
以前項方法得財產上不法之利益或使第三人得之者，亦同。
前二項之未遂犯罰之。
附表：
 ┌──┬───┬──────┬────┬──────────┐
 │編號│被害人│轉 帳 時 間 │轉帳金額│轉入帳戶            │
 ├──┼───┼──────┼────┼──────────┤
 │ 1  │乙○○│98年10月11日│3083元  │丙○○              │
 │    │      │16時29分許  │        │玉山銀行土城分行    │
 │    │      │            │        │0000000000000號     │
 ├──┼───┼──────┼────┼──────────┤
 │ 2  │丁○○│98年10月11日│2萬9999 │丙○○              │
 │    │      │15時34分許  │元      │玉山銀行土城分行    │
 │    │      │            │        │0000000000000號     │
 ├──┼───┼──────┼────┼──────────┤
 │ 3  │己○○│98年10月11日│2萬9988 │丙○○              │
 │    │      │18時39分許  │元      │合作金庫埔墘分行    │
 │    │      │            │        │0000000000000號     │
 │    │      ├──────┼────┼──────────┤
 │    │      │98年10月11日│7萬元   │甲○○              │
 │    │      │19時26分許  │        │聯邦銀行鳳山分行    │
 │    │      │            │        │000000000000號      │
 ├──┼───┼──────┼────┼──────────┤
 │ 4  │戊○○│98年10月11日│2萬9988 │丙○○              │
 │    │      │19時26分許  │元      │合作金庫埔墘分行    │
 │    │      │            │        │0000000000000號     │
 │    │      ├──────┼────┼──────────┤
 │    │      │98年10月12日│2萬9999 │甲○○              │
 │    │      │19時40分許  │元      │板信銀行前鎮分行    │
 │    │      │            │        │00000000000000號    │
 └──┴───┴──────┴────┴──────────┘

司法院資訊處製作；財團法人民間司法改革基金會備份。
